【裁判字號】    98,交聲,1870
【裁判日期】    980820
【裁判案由】    交管條例聲異
【裁判全文】
臺灣板橋地方法院交通事件裁定        98年度交聲字第1870號
原處分機關  臺北市交通事件裁決所
異  議  人
即受處分人  甲○○
上列異議人因違反道路交通管理處罰條例案件，對於臺北市交通
事件裁決所於民國98年6月4日以北市裁催字第裁22-AEX735012號
違反道路交通管理事件裁決書所為之裁決處分不服，聲明異議，
本院裁定如下：
    主  文
原處分撤銷。
甲○○不罰。
    理  由
一、原處分意旨略以：異議人即受處分人甲○○騎乘車牌號碼AO
    A-242 號重型機車（下稱本件機車），於民國98年3 月20日
    12時38分許，在臺北市○○路○ 段與和平東路3 段路口處，
    因有「紅燈右轉（北向西）」之違規事實，經臺北市政府警
    察局大安分局警員當場攔停開立舉發通知單後，嗣異議人未
    於應到案日期前申訴或到案聽候裁決，因已逾越應到案期限
    60日以上，由原處分機關臺北市交通事件裁決所於98年6 月
    4 日以北市裁催字第裁22-AEX735012號裁決書，依道路交通
    管理處罰條例第53條第2 項、第63條第1 項第3 款等規定，
    裁處罰鍰新臺幣（下同）1 千2 百元，並記違規點數三點等
    情。
二、異議意旨略以：伊於前開時間騎乘本件機車行駛在臺北市○
    ○路○ 段與和平東路3 段圓環內時，因思考行駛路徑致慢速
    超越停止線後，遇紅燈稍停，經確認無法直行，始右轉和平
    東路3 段到119 巷口後，即遭警攔停開單。伊當時確實係騎
    乘本件機車已超越路口停止線後，號誌始轉換為紅燈，而警
    員攔停位置不能看到異議人前方之紅燈號誌及地面之停止線
    ，如何能判定伊紅燈右轉，爰依法聲明異議等語。
三、按認定犯罪事實所憑之證據，雖不以直接證據為限，間接證
    據亦包括在內，然而無論直接證據或間接證據，其得為訴訟
    上之證明者，須於通常一般之人均不致有所懷疑，而得確信
    其為真實之程度者，始得據為有罪之認定，倘其證明尚未達
    到此一程度，而有合理之懷疑存在，而無從使事實審法院得
    有罪之確信時，即應由法院為諭知被告無罪之判決（最高法
    院76年度台上字第4986號判例參照）。而法院受理交通事件
    ，準用刑事訴訟法之規定，道路交通管理處罰條例第89條前
    段定有明文。是以上開判例於法院審理違反道路交通管理處
    罰條例案件時，亦有適用餘地，從而，法院於審理違反道路
    交通管理處罰條例案件，如就原處分機關所認定之違規之事
    實仍有合理之懷疑，因而無法確信受處分人確有該當於道路
    交通管理處罰條例各該處罰條文之構成要件事實時，即應依
    訴訟法上待證事實「倘有懷疑，則從被告之利益作解釋」之
    證據法則，作對受處分人有利之認定。次按，汽車行駛至交
    岔路口，其行進、轉彎，應遵守燈光號誌之指示，為道路交
    通安全規則第102 條第1 項第1 款前段所明定；又行車管制
    號誌之「圓形紅燈」所顯示之意義為「（一）車輛面對圓形
    紅燈表示禁止通行，不得超越停止線或進入路口。」道路交
    通標誌標線號誌設置規則第206 條第5 款定有明文。是以，
    道路交通管理處罰條例第53條所定「汽車駕駛人，行經有燈
    光號誌管制之交岔路口闖紅燈及紅燈右轉者」之違規情形，
    自係指在面對紅燈時超越停止線進入交岔路口之情形而言甚
    明，倘汽車駕駛人在號誌仍為綠燈或黃燈時即越過停止線進
    入交岔路口，即使在其行進方向之號誌已轉換為紅燈時才駛
    出交岔路口，仍與前揭規定之違規行為不盡相符。
四、經查，異議人固不否認其於前揭時地騎乘本件機車由基隆路
    2 段右轉至和平東路3 段之情，惟堅稱其係先駛越基隆路2
    段之路口停止線後，燈號始轉換為紅燈等語，就此證人即舉
    發警員何健誠於本院調查時，係證稱：當時我是執行路口臨
    檢勤務，站在和平東路3 段上（即如現場圖上以黑筆畫○的
    位置），當時和平東路3 段的號誌是綠燈，異議人就騎機車
    從基隆路2 段右轉過來和平東路3 段，我就將異議人攔停下
    來製單舉發。我是先看燈號，再看路口有無違規情形，異議
    人是經過一段時間，變燈已經超過10秒鐘以上才出現在路口
    。我當時站立的位置應以現場圖為準，並沒有辦法看到基隆
    路口的停止線，所以我沒有看到他是何時騎車超越路口停止
    線等語，並庭呈現場照片5 張及現場圖2 張附卷供參，足見
    異議人雖係於基隆路2 段之號誌顯示為紅燈後，經過相當時
    間始騎乘本件機車右轉出現在和平東路3 段上，惟當本件機
    車通過基隆路路口停止線之際，證人何健誠實際上並未親眼
    目睹該路段號誌顯示之情形。再觀諸證人何健誠所庭呈之現
    場圖顯示，當時警員站立舉發地點已接近和平東路3 段119
    巷口處，距離異議人遭舉發之違規路口甚遠，且參照編號二
    、五現場照片所示，本件機車在通過基隆路路口之停止線後
    ，亦要在基隆路上再向前行駛相當距離，始會出現在警員可
    視範圍內，而於該行駛期間內，警員視線並會受到路旁樹木
    及廣告旗幟遮蔽，故證人何健誠於舉發現場既無法觀察、證
    明異議人所述行車情狀與事實不符，遍查卷內復無其他相關
    佐證資料可資審酌，是本件機車既確有可能如異議人所述，
    於基隆路號誌轉換為紅燈前，即已先超越該路口停止線，並
    曾在路口前短暫停止，嗣再右轉至和平東路3 段之情，自應
    從對異議人有利之認定。從而，縱使異議人騎車通過停止線
    後，基隆路號誌方已轉變為紅燈，異議人仍屬有通行路權之
    駕駛者，嗣其繼續騎車右轉之行為，當非屬闖紅燈之違規甚
    明。
五、綜上所述，遍查本件卷內證據資料，既難以證明異議人確有
    原處分機關所裁罰之違規行為，原處分機關逕對異議人為上
    開處分，自有未洽。本件異議非無理由，應由本院將原處分
    撤銷，並為異議人不罰之諭知。
據上論斷，應依道路交通管理處罰條例第87條第2 項、道路交通
案件處理辦法第20條，裁定如主文。
中    華    民    國    98    年    8     月    20    日
                  交通法庭  法  官  張 兆 光
上列正本證明與原本無異。
如不服本裁定，應於裁定送達後五日內敘明抗告理由，向本院提
出抗告狀。
                            書記官  曹 秋 冬
中    華    民    國    98    年    8     月    21    日


司法院資訊處製作；財團法人民間司法改革基金會備份。
